臺灣新竹地方法院刑事裁定
110年度聲判字第38號
聲  請  人
即 告 訴人  盧國元


代  理  人  林君鴻律師
被      告  莊孟婷


上列聲請人因告訴被告竊盜等案件，經臺灣新竹地方檢察署檢察
官於民國110年7月6日以110年度偵字第6588號為不起訴處分，聲
請人不服聲請再議，經臺灣高等檢察署以110年度上聲議字第639
1號駁回再議確定，聲請人不服駁回再議之處分，聲請交付審判
，本院裁定如下：
    主  文
聲請駁回。
    理  由
一、按告訴人不服上級法院檢察署檢察長或檢察總長認再議為無
    理由而駁回之處分者，得於接受處分書後10日內委任律師提
    出理由狀，向該管第一審法院聲請交付審判；法院認為交付
    審判之聲請不合法或無理由者，應駁回之；又法院為前項裁
    定前得為必要之調查，刑事訴訟法第258條之1、第258條之3
    第2項前段、第3項，分別定有明文。次按，刑事訴訟法第25
    8條之1規定告訴人得向法院聲請交付審判，係對於檢察官不
    起訴或緩起訴裁量權制衡之一種外部監督機制，此時法院僅
    在就檢察官所為不起訴或緩起訴之處分是否正確加以審查，
    以防止檢察機關濫權，依此立法精神，法院就聲請交付審判
    案件之審查，所謂「得為必要之調查」（刑事訴訟法第258
    條之3第3項參照），其調查證據之範圍，自應以偵查中曾顯
    現之證據為限，不可就告訴人新提出之證據再為調查，亦不
    可蒐集偵查卷以外之證據。故法院於審查交付審判之聲請有
    無理由時，除認為告訴人所指摘不利被告之事證未經檢察機
    關詳為調查或斟酌，或不起訴處分書所載理由違背經驗法則
    、論理法則或其他證據法則外，否則不宜率予交付審判（法
    院辦理刑事訴訟案件應行注意事項第134項可供參照）。亦
    即法院裁定交付審判之前提，必須偵查卷內所存證據已符合
    刑事訴訟法第251條第1項規定「足認被告有犯罪嫌疑」檢察
    官應提起公訴之情形，如該案件仍須另行蒐證偵查始能判斷
    應否交付審判者，因交付審判審查制度並無如同再議救濟制
    度得為發回原檢察官續行偵查之設計，法院仍應依同法第25
    8條之3第2項前段規定，以聲請無理由裁定駁回。
二、本件聲請人即告訴人盧國元認被告莊孟婷涉犯竊盜等罪嫌，
    向臺灣新竹地方檢察署提出告訴，經臺灣新竹地方檢察署檢
    察官偵查後，於110年7月6日以110年度偵字第6588號為不起
    訴處分，聲請人不服聲請再議，經臺灣高等檢察署以110年
    度上聲議字第6391號駁回再議確定，茲聲請人於110年8月25
    日收受前開處分書，於110年8月30日委任代理人林君鴻律師
    向本院聲請交付審判等情，有刑事交付審判聲請狀及刑事委
    任狀各1紙在卷可稽。是聲請人本件聲請交付審判，合於首
    揭法律規定，先予敘明。
三、聲請人原告訴意旨略以：被告莊孟婷與告訴人盧國元原為夫
    妻，2人於民國110年3月5日離婚。被告於110年1月初起至1
    月15日前之某日止之期間，在斯時位於新竹縣○○市○○○路00
    號8樓之主臥房更衣室，陸續竊取或侵占告訴人置放在錶盒
    內之沛納海手錶1只(價值約新臺幣【下同】10萬元)及告訴
    人置放在上址之儲藏室行李箱內之金項鍊2條、金戒指1只、
    臺灣銀行之豬年紀念套幣(價值約9萬餘元)及金算盤、金碗
    、金湯匙各1只、金筷子1對與其他金製品等金飾(價值共約4
    0至50萬元)得手。因認被告涉有刑法第320條第1項竊盜及同
    法第335條第1項之侵占等罪嫌。
四、聲請人上開告訴，經臺灣新竹地方檢察署檢察官調查後，認
    被告罪嫌不足，乃以110年度偵字第6588號為不起訴處分，
    該不起訴處分理由如下：
（一）按犯罪事實應依證據認定之，無證據不得認定犯罪事實，
      刑事訴訟法第154條第2項定有明文。訊據被告莊孟婷堅決
      否認涉有上揭犯行，辯稱：去年年底我與告訴人盧國元爭
      執，我回娘家住，告訴人來我家叫我回家收東西，不然就
      把我的東西丟掉，我才陸續把東西收走，我有拿走結婚的
      首飾，包括我母親及告訴人母親在結婚時買的金戒指及金
      項鍊，告訴人結婚前買的金項鍊我沒有拿，金碗等金製品
      我沒有看過，紀念套幣是小女兒出生時告訴人買的，我拿
      走就因為我覺得這是小女兒的，小女兒現在是跟我，且這
      些東西都是我都是一起收的，不是故意拿的，沛納海手錶
      是告訴人送我的，但現在他不承認等語。
（二）經查：
    1.告訴人於偵訊時指稱：我記得金飾是統一放在儲藏室的行
      李箱，包括金項鍊2條，1條是我自己買的，1條是結婚時
      被告母親送的，還有小孩出生時我請被告去買臺灣銀行出
      的紀念套幣，另外還有我母親在周大福買的金算盤、金碗
      、金鑰匙、金筷子，還有一些金製品等，這些金飾還有沛
      納海手錶都被被告拿走了等語。
    2.惟查，被告否認有拿走金算盤、金碗、金鑰匙、金筷子等
      金製品及告訴人婚前購買之金項鍊，而據告訴人所提出之
      對話紀錄，告訴人稱：「從中正東帶過來勝利五路總價值
      四五十萬的金飾，妳收到哪去了？」等語，被告復以：「
      那應該算是我的東西，收到哪你沒有必要知道」等語，但
      告訴人所指「四五十萬的金飾」究係指何種金飾，在對話
      中並無提及，是尚難以此認定被告有取走金算盤等金製品
      或告訴人婚前購買之金項鍊。
    3.而關於被告取走的沛納海手錶、臺灣銀行發行之豬年紀念
      套幣等物，據告訴人所提出之對話紀錄，告訴人稱：「我
      之前買的沛納海在哪？」等語，告訴人復以：「你不是說
      給我了嗎？怎麼了」等語，被告稱：「我記得我只說要戴
      拿去戴」等語，被告稱：「你說給我」等語，是由上開對
      話紀錄，被告主觀上認為告訴人已將沛納海手錶贈與其一
      情，並非完全無據。又告訴人並不否認上開紀念套幣係因
      女兒在豬年出生而購買，被告認上開紀念套幣屬於其女而
      取走，雖與告訴人在上開紀念套幣之歸屬有認知上之差異
      ，仍難認其主觀上有何不法所有意圖。
    4.再告訴人與被告結婚時，女方母親贈與男方之金項鍊及金
      戒指等，在傳統風俗雖屬於男方所有，依被告與告訴人之
      說詞，家中金飾均統一保管在儲藏室之行李箱，足認雙方
      從未就所有金飾區別為何人所有而有不同之保管方式或位
      置，而依告訴人所提出之對話紀錄，告訴人與被告雙方就
      家中之金飾所有權歸屬已有爭執，又夫妻互負有同居共財
      之義務，且觀以民法1058條之規定：「夫妻離婚時，無論
      其原用何種夫妻財產制，各取回其固有財產，如有短少，
      由有管理權之一方負擔。但其短少係由非可歸責於有管理
      權之一方之事由而生者，不在此限」，顯見民法就夫妻離
      異，財物歸屬發生問題時，首需確定雙方之固有財產範圍
      ，次為權利人各自取回固有財產，然衡以夫妻在婚姻未發
      生破綻時，實難要求雙方對所取得之各該物品所有權區分
      為應屬何人之「固有財產」，倘嗣因故離異，雙方就何物
      之所有權歸屬有爭議，即應先循民事訴訟程序確認彼此固
      有財產之範圍，是被告於婚姻觸礁返回娘家時先取走保管
      在儲藏室行李箱之金飾，雖可能持有他方之物品，惟本案
      並無被告處分金飾之證據，實難認以被告持有告訴人所有
      之金飾，即認其有何不法所有之意圖。再被告於偵查中表
      示有返還結婚時購買之金項鍊及金戒指之意願，有公務電
      話紀錄表可稽，益徵被告並無不法所有意圖。是被告所為
      ，核與竊盜或侵占罪之構成要件有間，要難以竊盜或侵占
      罪責相繩。此外，復查無積極證據足資認定被告涉有上開
      犯行，揆諸前開說明，應認其犯罪嫌疑不足。
五、聲請人不服上開不起訴處分，聲請再議，聲請理由如下：就
    被告莊孟婷所竊之沛納海手錶部分，係聲請人盧國元購入屬
    於自己之第一支名錶，平常係自己配戴，而聲請人復另外購
    買Chanel的J12手錶送予被告，因此就手錶之所有權歸屬，
    沛納海手錄係屬於聲請人所有，而Chanel之J12手錶係屬於
    被告所有，兩人各有屬於自己的一支錶（見告證2，聲請人
    ：「也賣了？」 被告:「沒場合戴都賣了」聲請人：「妳把
    我兩個第一次賣了， 還這麼理直氣壯?」「我第一次買給自
    己超過萬的錶，和我第一次買超過萬送妳的錶！」）因此難
    認被告竟會誤認沛納海手錶係屬於自己的手錶，被告雖於LI
    NE中對話稱「你不是說給我了嗎？怎麼了」、「你說給我」
    係為了逃避竊盜刑責而扭曲事實之話語。而行李箱裡面並無
    任何屬於被告自身所購買或所有之金飾，因此被告根本無就
    金飾區別為何人所有之必要，從而無誤認誤取之可能性。況
    被告於犯罪遭揭發後事後表達願返還竊盜物之意願，屬於犯
    後態度之問題，無從依此反推被告於犯罪時沒有不法所有之
    意圖。（餘詳如偵查聲請再議狀所載）
六、經臺灣高等檢察署以110年度上聲議字第6391號駁回再議聲
    請，其理由如下：
（一）惟查：偵查中之證據取捨與事實認定，係由檢察官本於確
      信自由判斷，此項判斷職權之行使，苟係基於吾人日常生
      活之經驗，而未違背客觀上應認確實之定則，又已敘述其
      何以為此判斷之具體理由，即不容漫指為違法或不當。本
      件原檢察官偵查結果以：訊據被告莊孟婷堅決否認涉有竊
      盜、侵占犯行，辯稱：去年年底我與聲請人盧國元爭執，
      我回娘家住，聲請人來我家叫我回家收東西，不然就把我
      的東西丟掉，我才陸續把東西收走，我有拿走結婚的首飾
      ，包括我母親及聲請人母親在結婚時買的金戒指及金項鍊
      ，聲請人結婚前買的金項鍊我沒有拿，金碗等金製品我沒
      有看過，紀念套幣是小女兒出生時聲請人買的，我拿走就
      因為我覺得這是小女兒的，小女兒現在是跟我，且這些東
      西都是我都是一起收的，不是故意拿的，沛納海手錶是聲
      請人送我的，但現在他不承認等語。復經原檢察官斟酌全
      卷事證，認為被告無侵占、竊盜犯行，已於原不起訴處分
      書詳予敘明，經核並無不合，關於被告取走的沛納海手錶
      、臺灣銀行發行之豬年紀念套幣等物，據聲請人所提出之
      對話紀錄，聲請人稱：「我之前買的沛納海在哪？」等語
      ，被告復以：「你不是說給我了嗎？怎麼了」等語，聲請
      人稱：「我記得我只說要戴拿去戴」等語，被告稱：「你
      說給我」等語，是由上開對話紀錄，被告主觀上認為聲請
      人已將沛納海手錶贈與其一情，並非完全無據。又聲請人
      並不否認上開紀念套幣係因女兒在豬年出生而購買，被告
      認上開紀念套幣屬於其女而取走，雖與聲請人在上開紀念
      套幣之歸屬有認知上之差異，仍難認其主觀上有何不法所
      有意圖。所為論敘及判斷，符合經驗法則，自可採信。核
      原處分上開認事用法，業就卷內所有證據之調查結果，綜
      合判斷取捨，且所為論敘從形式上觀察，難認有違背經驗
      法則、論理法則，無違法或不當之可言。聲請人仍執前詞
      ，以主觀之見，對於原檢察官調查證據之方法、證據取捨
      之判斷、心證之形成及犯罪構成要件之闡述等職權行使事
      項再事爭辯，無從動搖原處分所為判斷之結果，其再議為
      無理由。
（二）綜上所述，本件再議無理由，爰依刑事訴訟法第258條前
      段規定為駁回之處分。
七、聲請交付審判意旨詳如刑事交付審判聲請狀所載。
八、本院查：
（一）按犯罪事實應依證據認定之，無證據不得認定犯罪事實；
      不能證明被告犯罪者，應諭知無罪之判決，刑事訴訟法第
      154條第2項、第301條第1項分別定有明文。次按，事實之
      認定，應憑證據，如未能發現相當證據，或證據不足以證
      明，自不能以推測或擬制之方法，以為裁判基礎；又認定
      不利於被告之事實，須依積極證據，苟積極證據不足為不
      利於被告事實之認定時，即應為有利於被告之認定，更不
      必有何有利之證據，最高法院40年台上字第86號及30年上
      字第816號判例可資參照。據此，刑事訴訟上證明之資料
      ，無論為直接證據或間接證據，均須達於通常一般之人均
      不致於有所懷疑，而得確信為真實之程度，始得據為有罪
      之認定，若關於被告是否犯罪之證明未能達此程度，而有
      合理性懷疑之存在，致使無從形成有罪之確信，根據「罪
      證有疑、利於被告」之證據法則，即不得遽為不利被告之
      認定，最高法院76年台上字第4986號判例意旨可資參照。
      又按，告訴人之告訴，係以使被告受刑事訴追為目的，是
      其陳述是否與事實相符，仍應調查其他證據以資審認，最
      高法院52年台上字第1300號亦著有判例可資參照。亦即，
      告訴人指訴被告犯罪，必須有相當之補強證據加以佐證，
      方可作為被告不利之認定，要屬當然。末按，刑法上之竊
      盜罪，須意圖為自己或第三人不法之所有，而取他人所有
      物，為其成立要件。若行為人因誤信該物為自己所有，而
      取得之，即欠缺意思要件，縱其結果不免有民事上之侵權
      責任，要難認為構成刑法上之竊盜罪。　　　　　
（二）本件聲請人原告訴意旨，業據前述臺灣新竹地方檢察署檢
      察官詳予偵查，並以前述不起訴處分書論述其理由甚詳，
      復經臺灣高等檢察署再詳加論證而駁回聲請人再議之聲請
      。今聲請人仍執前於偵查程序中所為之相同指訴，認被告
      涉有竊盜等罪嫌，本院依職權調閱臺灣新竹地方檢察署11
      0年度他字第959號、110年度偵字第6588號等卷審查後，
      除引用上開不起訴處分書、處分書所載述之理由而不再贅
      述外，就聲請人本件交付審判之聲請應予駁回之理由，另
      補充如下：
    1.證人盧國元雖於偵訊時證稱：遭竊取時間我不知道，最後
      一次看到是109年年初至年中，之後110年1月15日發現不
      見，所以應該是109年年初至110年1月15日間某日，遭莊
      孟婷竊取沛納海手錶1只、金項鍊2條、金戒指1只、臺灣
      銀行之豬年紀念套幣及金算盤、金碗、金湯匙各1只、金
      筷子1對與其他金製品等金飾等語（見他卷第25至27頁）
      ，然被告於偵訊時供稱：我只有拿沛納海手錶1只、金項
      鍊1條、金戒指1只、臺灣銀行之豬年紀念套幣，其餘物品
      我沒有看過，也沒有拿等語（見他卷第26頁），是被告既
      自承僅有拿取上揭物品，則證人盧國元指訴其餘遭竊取之
      金項鍊1條、金算盤、金碗、金湯匙各1只、金筷子1對與
      其他金製品等金飾一情，證人盧國元既未親自見聞被告著
      手行竊之過程，亦未於案發後報警，而未採集現場指紋及
      其他跡證，復無任何監視錄影畫面等書證可資佐其證言，
      是其陳述是否與事實相符，仍應調查其他證據以資審認，
      猶難逕以證人盧國元前揭指訴內容，遽為被告不利之認定
      。
    2.被告於偵訊時供稱：我有拿沛納海手錶1只、金項鍊1條、
      金戒指1只、臺灣銀行之豬年紀念套幣，但手錶是盧國元
      送我的，金項鍊1條、金戒指1只是婆婆送我的，臺灣銀行
      之豬年紀念套幣則是要給小女兒的等語（見他卷第26至27
      頁），核與通訊軟體對話紀錄翻拍照片顯示：「告訴人稱
      ：我之前買的沛納海在哪？」、「被告稱：你不是說給我
      了嗎？怎麼了」、「告訴人稱：我記得我只說要戴拿去戴
      」、「被告稱：你說給我」、「告訴人稱：從中正東帶過
      來勝利五路總價值四五十萬的金飾，妳收到哪去了？」、
      「被告稱：那應該算是我的東西，收到哪你沒有必要知道
      」一情大致吻合（見他卷第5至6頁），衡以被告於證人盧
      國元詢問時極力解釋澄清拿取之物品屬其所有，以捍衛己
      身清白之情，則被告拿取上揭物品之際，究係有無意圖為
      自己或第三人不法所有之主觀犯意，非無斟酌餘地，猶難
      遽以竊盜罪責相繩。
    3.至於聲請意旨所指其餘各節，或屬聲請人片面之法律思維
      ，或為個人臆測之詞，或與本案無必然之直接關係，亦不
      見有何明確證據以實其說。此外，復查無其他積極證據足
      資證明被告確有竊盜等犯行，揆諸首揭法條及判決意旨，
      尚難僅憑聲請人之指訴，遽為不利被告犯罪事實之認定，
      應認被告此部分犯罪嫌疑不足。
（三）綜上所述，聲請人於偵查中所指摘不利於被告之事證，業
      經檢察機關詳為調查及斟酌，且原不起訴處分書及臺灣高
      等法院檢察署處分書所載理由亦未違背經驗法則、論理法
      則或其他證據法則，其認定被告之竊盜等罪嫌不足，於法
      並無違誤。從而，原檢察官及臺灣高等檢察署檢察長對被
      告予以不起訴處分及駁回再議之聲請，核無不當，聲請人
      猶執前詞聲請交付審判，惟依現存偵查卷內資料判斷，尚
      未跨越起訴之門檻甚明，是依前揭說明，聲請人對於不起
      訴及駁回再議之處分加以指摘，求予交付審判，非有理由
      ，應予駁回。
九、依刑事訴訟法第258條之3第2項前段，裁定如主文。　　
中　　華　　民　　國　　110 　年　　12　　月　　10　　日
              刑事第七庭審判長法  官  馮俊郎
                              法  官  王榮賓
                              法  官  王子謙
以上正本證明與原本無異。
不得抗告。
中　　華　　民　　國　　110 　年　　12　　月　　10　　日
                              書記官  廖宜君